【裁判字號】    95,上易,530
【裁判日期】    950829
【裁判案由】    贓物
【裁判全文】
臺灣高等法院高雄分院刑事判決         95年度上易字第530號
上  訴  人  臺灣高雄地方法院檢察署檢察官
被      告  甲○○
上列上訴人因被告贓物案件，不服臺灣高雄地方法院95年度易字
第392 號中華民國95年6 月6 日第一審判決（聲請以簡易判決處
刑起訴案號：臺灣高雄地方法院檢察署94年度偵字第27884 號）
，提起上訴，本院判決如下：
    主  文
原判決撤銷。
甲○○故買贓物，處罰金新台幣壹萬元，如易服勞役以新台幣貳
仟元折算壹日。
    事  實
一、甲○○與其配偶 (吳麒託）於高雄市三民區○○○路2 號開
    設未立案之「鳥松資源回收站」，從事收購可再利用資源之
    廢棄物。甲○○明知通常客戶所載來之資源回收物俱屬舊廢
    棄品，如屬機具零件非舊廢棄品，斷無人願以廉價之廢棄物
    變賣之，則其來源必屬非正當而屬贓物。詎甲○○於民國94
    年10月16日上午7 時許，在上址，有黃建榮（涉犯竊盜部分
    已經台灣高雄地方法院另案判決確定）者，攜帶其於94年10
    月16日上午6 時50分，在高雄市○○區○○街45號前工地所
    竊得屬乙○○所有之推進機組配件螺旋桿4 支前來兜售，甲
    ○○由該螺旋桿外表即知其屬重覆使用之機具非廢棄物而屬
    贓物，竟以每斤新台幣（下同）5.5 元之價格收買之，而計
    以1,050 元之價格，向黃建榮故買贓物。
二、案經高雄市政府警察局三民第一分局報告台灣高雄地方法院
    檢察署檢察官偵查聲請以簡易判決處刑起訴。
    理  由
壹、程序方面:
一、按被告以外之人（包括證人、鑑定人、告訴人、被害人及共
    同被告等）於審判外之陳述雖不符刑事訴訟法第159 條之 1
    至之4 等四條之規定，而經當事人於審判程序同意作為證據
    ，法院審酌該言詞陳述或書面陳述作成時之情況，認為適當
    者，亦得為證據；當事人、代理人或辯護人於法院調查證據
    時，知有刑事訴訟法第159 條第1 項不得為證據之情形，而
    未於言詞辯論終結前聲明異議者，視為有前項之同意，刑事
    訴訟法第159 條之5 定有明文。立法意旨在於傳聞證據未經
    當事人之反對詰問予以核實，原則上先予排除。惟若當事人
    已放棄反對詰問權，於審判程序中表明同意該等傳聞證據可
    作為證據；或於言詞辯論終結前未聲明異議，基於尊重當事
    人對傳聞證據之處分權，及證據資料愈豐富，愈有助於真實
    發見之理念，且強化言詞辯論主義，使訴訟程序得以順暢進
    行，上開傳聞證據亦均具有證據能力。本件證人黃建榮、乙
    ○○於警詢及偵查中之陳述，當事人於審判程序明示同意作
    為證據本院審酌上開筆錄作成時，較無人情施壓或干擾，亦
    無不當取供之情形，認為以之作為本案之證據亦屬適當，是
    其等於警詢中偵查筆錄之證言自具有證據能力。
二、傳聞法則乃對於被告以外之人於審判外之言詞或書面陳述，
    亦即針對被告以外之人於審判外以言詞或書面所為之供述證
    據而為規範。卷附照片係與失竊物品相同物品之照片，乃以
    科學、機械之方式，對於所拍攝內容所為忠實且正確之記錄
    ，上開照片在性質上亦非供述證據，無刑事訴訟法第159 條
    第1 項規定之適用。
貳、實體方面:
一、訊據被告甲○○並不諱言與其配偶 (吳麒託）在高雄市三民
    區○○○路2 號開設未立案之「鳥松資源回收站」，從事收
    購可再利用資源之廢棄物。惟否認曾於94年10月16日上午 7
    時許，向黃建榮收購螺旋桿4 支，辯稱：「我對黃建榮沒有
    印象，所以黃建榮不曾拿回收物至我店內販賣，是黃建榮亂
    指證」云云。
二、經查:
  (一)訊之證人黃建榮證稱：「我有賣照片內的東西（螺旋桿）予
    被告，被告收購秤斤計價，價錢是上鐵一斤5.5 元、下鐵一
    斤5 元」（見偵查卷第11、14-19 頁、原審卷第38-39 頁）
    ，核與被告於偵查中所自承「我買受廢鐵之價格為上鐵 5.5
    元，下鐵5 元」等語相符，被告所供及證人所證各情，正是
    一般回收業者，收購廢棄物按重量計價之方式相符。惟此類
    廢棄物品，有鏽蝕與不鏽蝕之別，品質亦略有差異，故有上
    鐵一斤5.5 元、下鐵一斤5 元之區分。衡諸常情，若非被告
    曾向證人黃建榮收購廢鐵，黃建榮焉有可能知悉被告收購廢
    鐵之價錢，況被告自承不認識證人黃建榮，亦與黃建榮無仇
    怨，則黃建榮當無誣陷被告之可能，足認證人黃建榮之證言
    屬實，被告所辯，顯係卸責之詞，不足採信。
  (二)凡經營此類資源回收站者，無不明知通常客戶所載來之資源
    回收物俱屬舊廢棄品，多為廢五金、舊紙 (箱）板、舊報紙
    之類，如屬機具零件非報廢之棄品，斷無人願以廉價之廢棄
    物拋售之。本件被告所購買之螺旋桿物件，有與贓物外貌相
    同之照片1 張在卷可資參證，常人觀之，在客觀上即可得知
    其非廢五金，而屬工程用之機具。本院審理時經檢辯雙方交
    互詰問證人即被害人乙○○，據乙○○結證稱: 「確有失竊
    螺旋桿4 支 (組），是污水下水道使用之機具，都是使用過
    的，是從日本進口，在一般的市場極少見，且重量很重，看
    起來像是新的，使用過外觀亦無不同，只是會有點生鏽。如
    果失竊都是賣到資源回收場。1 組之原價值3 萬多元，這次
    失竊4 組價值十多萬元。」等語。被告既經營資源回收站，
    尤難諉為不知此非破損不能使用或鏽蝕不堪之廢五金。
  (三)被告於警詢中稱其所經營之資源回收場並未辦理營利事業登
    記，係自94年2 月間開始經營，則資源回收場所收購者為回
    收再利用之物品，不若新品可提供來源證明，是業者為確保
    所收購物品並非來路不明之贓物，通常會逐一登記所收購之
    回收物品名、數量，據以填寫收據交出售人簽收，或留下出
    售人之姓名、電話或登記其使用之交通工具，以供追查。被
    告卻從未登記所收購物品之來源，顯然對於所收購物品是否
    為贓物並不在意，只要銀貨兩訖，即不問來源，有違此行業
    之交易常規。意在規避查贓。被告既故不詢問來源，顯有故
    買贓物之認識。按贓物罪之構成要件為: (1)有贓物之存在(2)
    被告有贓物之認識(3)有收受、搬運、寄藏、故買或牙保之行
    為。茲螺旋桿4 支，乃係證人黃建榮於94年10月16日上午6
    時50分，在高雄市○○區○○街45號前工地所竊得屬乙○○
    所有，自屬贓物，旋即於94年10月16日上午7 時許持往被告
    經營之資源回收站兜售，被告難謂無贓物之認識。其收購核
    屬故買贓物。
  (四)此外，並有被害人乙○○之告訴代理人徐聖宗於警詢中之指
    訴、與贓物外貌相同之照片1 張在卷可資佐證。證人黃建榮
    涉犯竊盜部分，已經台灣高雄地方法院另案判決確定。被告
    故買贓物之犯行，即堪以認定。
三、核被告甲○○所為，係犯刑法349 條第2 項之故買贓物罪。
四、原審不察，為被告無罪之諭知，不無違誤，檢察官上訴意旨
    執此指摘原判決不當，為有理由，應由本院撤銷改判，爰審
    酌被告係經營資源回收站之業者，所犯故買贓物之罪，情節
    非重，並參酌其犯後矢口否認之態度等一切情狀，量處如主
    文所示之刑，並依法諭知罰金如易服勞役之折算標準。按行
    為後法律有變更者，適用行為時之法律。但行為後之法律有
    利於行為人者，適用最有利於行為人之法律，刑法第2 條第
    1 項定有明文。本件受刑人犯罪，經本院判處罰金1 萬元。
    而被告於犯罪時，刑法第42條第2 項前段規定：「易服勞役
    以1 元以上3 元以下折算一日。」又被告行為時之易服勞役
    折算標準，業據修正前罰金罰鍰提高標準條例第2 條前段規
    定，就其原定數額提高為100 倍折算1 日，則本件被告行為
    時之易服勞役折算標準，應以銀元300 元折算1 日，即新台
    幣900 折算1 日。惟95年7 月1 日修正公布施行之刑法第42
    條第3 項前段規定：「易服勞役以新台幣一仟元、二仟元或
    三仟元折算一日。」比較修正前後之易服勞役折算標準，以
    修正後之規定，較有利於行為人，則應依刑法第2 條第1 項
    後段規定，適用修正後之刑法第42條第3 項前段規定，定其
    折算標準。
據上論斷，應依刑事訴訟法第369 條第1 項前段、第364 條、第
299 條第1 項前段，刑法第2 條第1 項但書、刑法349 條第2 項
、第42條第3 項前段，刑法施行法第1 條之1 ，判決如主文。
本案經檢察官彭南雄到庭執行職務。
中    華    民    國    95    年    8    月    29    日
                  刑事第二庭    審判長法  官  林正雄
                                      法  官  黃壽燕
                                      法  官  陳啟造
以上正本證明與原本無異。
本判決不得上訴。
中    華    民    國    95    年    8    月    30    日
                                      書記官  黃琳群
附錄本判決論罪科刑法條：
刑法349條第2 項
搬運、寄藏、故買贓物或為牙保者，處 5 年以下有期徒刑、拘役
或科或併科 1 千元以下罰金。


司法院資訊處製作；財團法人民間司法改革基金會備份。
